臺灣桃園地方法院刑事判決
109年度訴字第1038號
公  訴  人  臺灣桃園地方檢察署檢察官   
被      告  丁璽元


            周承勲




上  一  人
選任辯護人  李柏杉律師
上列被告因詐欺案件，經檢察官提起公訴（109年度偵字第4334
號、第5281號），被告於準備程序中就被訴事實為有罪之陳述，
經告知簡式審判程序之旨，並聽取當事人、辯護人意見後，經本
院合議庭裁定由受命法官獨任依簡式審判程序審理，判決如下：
    主  文
丁璽元犯三人以上共同詐欺取財罪，處有期徒刑壹年貳月，併科
罰金新臺幣參萬元，罰金如易服勞役，以新臺幣壹仟元折算壹日
。未扣案之犯罪所得新臺幣參萬元沒收，於全部或一部不能沒收
或不宜執行沒收時，追徵其價額。　
周承勲犯三人以上共同詐欺取財罪，處有期徒刑壹年貳月，併科
罰金新臺幣參萬元，罰金如易服勞役，以新臺幣壹仟元折算壹日
。
    事  實
一、丁璽元、周承勲與真實姓名年籍不詳之詐騙集團成年成員，
    因見一般民眾考量交易隱密、便利等因素，對於私下透過網
    路通訊軟體聯繫外幣兌換存在需求，又因係私下交易，不易
    於現場一一清點確認交易之現鈔，若以攜帶少部分真鈔夾帶
    白紙（每綑上下以真鈔掩飾）交付予交易對象，可使交易對
    象一時不察，誤認所收取者均為真鈔而完成交易，丁璽元、
    周承勲與綽號「YOYO」之詐騙集團成年成員及其餘詐騙集團
    成年成員，基於三人以上共同詐欺取財以及一般洗錢之犯意
    聯絡，由丁璽元、周承勲擔任取款之車手，並由真實姓名年
    籍不詳之詐騙集團成年成員透過微信通訊軟體以換匯為由，
    向周子雲佯稱可以新臺幣1500萬元（公訴意旨誤載為新臺幣
    750萬元，應予更正）換取韓幣6億元，致周子雲陷於錯誤，
    進而與對方約定於民國109年1月3日以新臺幣1500萬元換取
    韓幣6億元，並採取臺灣、韓國兩地同時交款之方式。嗣於1
    09年1月3日下午4時19分，周子雲位於韓國之貿易公司向其
    回報確認已收到該兌換之韓幣6億元後，周子雲遂於桃園市○
    ○區○○○街00號22樓將新臺幣1500萬元交付該集團指派前來取
    款之丁璽元，丁璽元取得上開款項後與負責接應之周承勲一
    同搭乘計程車離開，並至新北市○○區○○○○○○○○○○○號碼0000-
    00號自用小客車至新北市○○區○○街00號6樓，將上開款項交
    與綽號「YOYO」之詐欺集團成年成員。嗣周子雲位於韓國之
    貿易公司發現所收到之韓幣夾雜大量白紙，始知受騙。
二、案經周子雲訴由桃園市政府警察局桃園分局報告臺灣桃園地
    方檢察署檢察官偵查起訴。
    理  由
一、本案被告丁璽元、周承勲所犯均非死刑、無期徒刑、最輕本
    刑為3年以上有期徒刑之罪，或高等法院管轄第一審之案件
    ，被告丁璽元、周承勲於本院準備程序中，就前揭被訴事實
    為有罪之陳述，經受命法官告以簡式審判程序之旨，並聽取
    公訴人、被告2人、辯護人之意見後，本院認無不得或不宜
    改依簡式審判程序進行之處，爰依刑事訴訟法第273條之1第
    1項、第284條之1規定，經合議庭評議後，裁定本案由受命
    法官獨任進行簡式審判程序，是本案之證據調查，依刑事訴
    訟法第273條之2規定，不受同法第159條第1項、第161條之2
    、第161條之3、第163條之1及第164條至第170條規定之限制
    。
二、認定犯罪事實所憑之證據及理由：
　㈠上揭犯罪事實，業據被告丁璽元、周承勲於本院準備程序及
    審理時坦承不諱（詳見本院訴字卷第190至193頁、第287至2
    89頁、第308頁），核與證人即告訴人周子雲、證人蔡東里
    於警詢及偵訊時所為證述內容、證人林子益於警詢時所為證
    述情節大致相符（詳見他字卷第9至13頁、第15至17頁、第1
    9至21頁、偵字第4334號卷第161至162 頁、第181至182 頁
    、第187至188 頁、第199至201 頁），並有內政部警政署反
    詐騙諮詢專線紀錄表、監視器畫面翻拍照片、車輛詳細資料
    報表、路口監視器畫面翻拍照片、車牌號碼0000-00 車輛軌
    跡、事件紀錄清單、桃園市政府警察局桃園分局現場勘查採
    證紀錄表、照片簿、偵辦刑事案件蒐證影像、桃園市政府警
    察局桃園分局扣押筆錄及扣押目錄表、告訴人提現金一覽表
    、玉山銀行存摺影本、桃園分局同安派出所0103桃園市桃園
    區新埔六街面交詐欺案犯罪時序一覽表、禾林A9社區監視器
    時序表、韓幣假鈔照片及通聯調閱紀錄等件附件可考（詳見
    詳見他卷第23至25頁、第27頁、第29頁、第31頁、第47至57
    頁、第61頁至72頁、第73至77頁、偵字第4334號卷第35至39
    頁、第51頁、第53頁、第55頁、第57頁、第69至73頁、第91
    至96頁、第163頁、第171頁至172頁、偵字5281號卷第113至
    121頁），足認被告丁璽元、周承勲前開任意性自白與事實
    相符，應值採信。
  ㈡綜上，本案事證明確，被告丁璽元、周承勲犯行均堪認定，
    均應予依法論科。　
三、論罪科刑：　　
　㈠法律適用之說明：
　⒈洗錢防制法所稱洗錢，指下列行為：一、意圖掩飾或隱匿特
    定犯罪所得來源，或使他人逃避刑事追訴，而移轉或變更特
    定犯罪所得。二、掩飾或隱匿特定犯罪所得之本質、來源、
    去向、所在、所有權、處分權或其他權益者。三、收受、持
    有或使用他人之特定犯罪所得，洗錢防制法第2條定有明文
    。在財產犯罪行為人利用人頭帳戶收取犯罪所得之情形，於
    被害人將款項匯入人頭帳戶之際，非但財產犯罪於焉完成，
    並因該款項進入形式上與犯罪行為人毫無關聯之人頭帳戶，
    以致於自資金移動軌跡觀之，難以查知係該犯罪之不法所得
    ，即已形成金流斷點，發揮去化其與前置犯罪間聯結之作用
    ，而此不啻為洗錢防制法，為實現其防阻不法利得誘發、滋
    養犯罪之規範目的，所處罰之洗錢行為。從而利用人頭帳戶
    獲取犯罪所得，於款項匯入人頭帳戶之際，非但完成侵害被
    害人個人財產法益之詐欺取財行為，同時並完成侵害上開國
    家社會法益之洗錢行為；又倘行為人意圖掩飾或隱匿特定犯
    罪所得來源，而將特定犯罪所得直接消費處分，甚或交予其
    他共同正犯，或由共同正犯以虛假交易外觀掩飾不法金流移
    動，尚非單純犯罪後處分贓物之行為，亦應構成洗錢防制法
    第2條第1款或第2款之洗錢行為（最高法院109年度台上字第
    1680號、109年度台上字第1676號判決意旨參照）。
　⒉經查，告訴人因受詐欺而新臺幣1500萬元之現金交付被告丁
    璽元，而韓國方並未將等值韓幣交付告訴人韓國貿易公司收
    受。是以，被告丁璽元、周承勲、綽號「YOYO」之詐騙集團
    成年成員及真實姓名、年籍不詳之詐騙集團成年成員係利用
    臺灣韓國兩地兌換外幣交易之方式，以掩飾不法金流移動，
    使各該犯罪所得以由第三人跨國輾轉交易之方式，製造資金
    斷點，客觀上得以切斷詐欺所得金流之去向，阻撓國家對詐
    欺犯罪所得之追查，而達到隱匿該特定犯罪所得之去向、所
    在之結果，而被告丁璽元、周承勲於參與本案犯行時，既已
    知悉係以新臺幣交易韓幣，而跨國進行之鉅額新臺幣與韓元
    兌換交易之事實，則被告2人對於詐欺款項將透過輾轉交易
    方式，隱匿、變換犯罪所得之實際去向，均應有所認識，是
    被告2人此部分所為，尚非僅在取得犯罪所得，而屬洗錢防
    制法第2條第2款所規範之洗錢行為，並構成同條例第14條第
    1項之一般洗錢罪。
  ㈡論罪罪名：
　⒈核被告丁璽元、周承勲所為，均係犯刑法第339條之4第1項第
    2款之三人以上共同加重詐欺取財罪、洗錢防制法第14條第1
    項之一般洗錢罪。
　⒉起訴書漏未論及洗錢防制法第14條第1項之一般洗錢罪之犯行
    ，然此部分犯行與已起訴部分，有想像競合之裁判上一罪關
    係，為起訴效力所及，並經本院當庭向被告2人告知此部分
    事實所涉之法條（詳見本院訴字卷第287頁），足以保障被
    告2人訴訟上防禦權之行使，本院自得併予審理。
　㈢共同正犯：
  ⒈共同實行犯罪行為之人，在合同意思範圍以內，各自分擔犯
    罪行為之一部，相互利用他人之行為，以達其犯罪之目的者
    ，即應對於全部所發生之結果，共同負責，不問犯罪動機起
    於何人，亦不必每一階段犯行，均經參與。又以自己共同犯
    罪之意思，參與實行犯罪構成要件以外之行為，或以自己共
    同犯罪之意思，事先同謀，而由其中一部分人實行犯罪之行
    為者，均為共同正犯。詐騙集團成員，以分工合作之方式，
    各自分擔犯罪行為之一部，相互利用他人之行為，以達詐欺
    取財之目的，即應負共同正犯責任，不必每一階段犯行均經
    參與，且犯意之聯絡，亦不以直接發生者為限，其有間接之
    聯絡者，亦屬之。
  ⒉經查，本案詐欺犯行係由被告丁璽元、周承勲擔任取款車手
    向告訴人取得新臺幣1500萬元，復將前開款項交與綽號「YO
    YO」之詐欺集團成年成員，故被告2人從事本案詐欺分工之
    行為時，既已知悉所從事之行為僅為整體詐騙行為之一環，
    顯係分擔實施詐欺取財及洗錢之部分行為，以相互利用他人
    之方式，而達上開犯罪之目的。是被告2人就本件犯行犯行
    ，與綽號「YOYO」詐欺集團成年成員及真實姓名年籍均不詳
    之詐欺集團成員間有犯意聯絡、行為分擔，應依刑法第28條
    規定，論以共同正犯。
  ㈣罪數關係：
    被告2人係以一行為，同時觸犯刑法第339條之4第1項第2款
    之三人以上共同加重詐欺取財罪、洗錢防制法第14條第1項
    之一般洗錢罪，依刑法第55條規定，均應從一重之三人以上
    共同加重詐欺取財罪處斷。　
　㈤不依累犯規定加重其刑：
　　被告丁璽元前因①妨害自由案件，經臺灣新北地方法院以105
    年度訴字第1181號判決判處有期徒刑4月，上訴後經臺灣高
    等法院以106年度軍上訴字地10號判決駁回上訴而確定；②轉
    讓第三級毒品案件，經臺灣新北地方法院以105年度簡字第6
    884號判決判處有期徒刑2月確定，上開①②所示各罪刑，經臺
    灣高等法院以107年度軍聲字第13號裁定定應執行有期徒刑5
    月確定，於107年12月13日易科罰金執行完畢，有臺灣高等
    法院被告前案紀錄表在卷可稽，被告丁璽元受有期徒刑執行
    完畢後，5年內故意再犯本案有期徒刑以上之罪，固均符合
    刑法第47條第1項累犯之規定。惟依司法院釋字第775號解釋
    所闡釋之意旨，構成累犯者苟不分情節，基於累犯者有其特
    別惡性及對刑罰反應力薄弱之立法理由，一律加重最低本刑
    ，將可能致生行為人所受之刑罰超過其所應負擔罪責而不符
    罪刑相當原則之情形，故本院斟酌被告丁璽元所犯前案犯罪
    之犯罪型態、罪質、犯罪情節均與本案不同，其雖於上揭前
    案執行完畢後5年內再犯本案，依卷內事證，尚難認其具有
    特別惡性或對刑罰反應力特別薄弱之情形，爰不依刑法第47
    條第1項規定，加重其最低法定本刑。
  ㈥洗錢防制法第16條第2項規定，於量刑時評價：
　⒈犯洗錢防制法第14條、15條之罪，在偵查或審判中自白者，
    減輕其刑，洗錢防制法第16條第2項定有明文。又想像競合
    犯之處斷刑，本質上係「刑之合併」。其所謂從一重處斷，
    乃將想像競合犯組成之評價上數罪，合併為科刑一罪，其所
    對應之刑罰，亦合併其評價上數罪之數法定刑，而為一個處
    斷刑。易言之，想像競合犯侵害數法益者皆成立犯罪，論罪
    時必須輕、重罪併舉論述，同時宣告所犯各罪名，包括各罪
    有無加重、減免其刑之情形，亦應說明論列，量刑時併衡酌
    輕罪部分量刑事由，評價始為充足，然後依刑法第55條前段
    規定「從一重處斷」，非謂對於其餘各罪可置而不論。因此
    ，法院決定處斷刑時，雖以其中最重罪名之法定刑，做為裁
    量之準據，惟於裁量其輕重時，仍應將輕罪合併評價在內。
　⒉經查，被告丁璽元、周承勲於本案審判中，就一般洗錢之犯
    行自白不諱，合於洗錢防制法第16條第2項所規定自白減輕
    其刑之規定，是此部分犯行雖屬想像競合犯其中之輕罪，惟
    依前揭說明，於「量刑時」仍應一併衡酌前揭減輕事由，在
    加重詐欺取財罪之法定刑度內合併評價之。
　㈦量刑：
　　爰以行為人之責任為基礎，審酌被告丁璽元、周承勲正值壯
    年，竟不思以正途賺取財物，明知詐欺對社會危害甚鉅，政
    府窮盡心力追查防堵，且大眾傳播媒體亦屢屢報導民眾被詐
    騙之新聞，仍貪圖輕易獲得金錢之利誘，參與鉅額之詐欺犯
    行，再藉由輾轉交易製造金流斷點，致檢警機關追查不易，
    所為實非可取。又審酌被告丁璽元、周承勲於審判中均已坦
    承犯行，犯後態度尚可；再參酌被告2人於詐欺犯行中所分
    工之角色，就犯行之既遂、告訴人因而所受之損害，乃屬重
    要且不可或缺之角色。復考量本案犯罪情形，係詐欺集團成
    員先謊稱有換匯意願，尋找特定對象，再以少部分真鈔夾雜
    白紙之詐術，在實際面交時，取得告訴人信賴而交付鉅額款
    項，此與一般詐欺案件，在龐大階層之詐欺組織中，各成員
    分層負責，以電話、假冒身分等詐騙之手法，對他人實行詐
    騙，故下層組織成員與詐騙犯行、策畫犯罪之人連繫較低之
    情形，顯有不同，自應為較重之評價。再衡以被告2人之參
    與程度、告訴人受害金額、犯罪手段、犯罪動機，暨被告丁
    璽元於警詢時自述高職畢業之智識程度、職業為商、家庭經
    濟狀況勉持之生活狀況；被告周承勲於警詢時自述國中畢業
    之智識程度、職業為冷氣業、家庭經濟狀況小康之生活狀況
　　等一切情狀（詳見偵字第5281號卷第13頁、第29頁），分別
    量處如主文欄所示之刑，並就罰金刑諭知易服勞役之折算標
    準。
　四、沒收部分：
  ㈠犯罪所得：
　⒈犯罪所得，屬於犯罪行為人者，沒收之；前二項之沒收，於
    全部或一部不能沒收或不宜執行沒收時，追徵其價額，刑法
    第38條之1第1項前段、第3項分別定有明文。又共同正犯之
    犯罪所得沒收或追徵，應就各人所分得之數額分別為之；倘
    若共同正犯各成員內部間，對於不法利得分配明確時，應依
    各人實際分配所得沒收。
　⒉經查，被告丁璽元於本案詐欺所得為新臺幣3萬元，為被告丁
    璽元所實際取得，業據被告丁璽元於本院準備程序中自承明
    確（詳見本院訴字卷第192頁）。是以，被告丁璽元於本案
    之犯罪所得即新臺幣3萬元，應依刑法第38條之1第1項前段
    規定宣告沒收，因未據扣案，依同條第3項規定，於全部或
    一部不能沒收或不宜執行沒收時，追徵其價額。
  ⒊又被告周承勲雖供稱：原本可獲得報酬，伊要去找蘇子傑拿
    錢時他已經出國，所以伊沒有拿到錢等語（詳見本院訴字卷
    第287頁），且卷內亦無證據證明被告周承勲確因本案而取
    得任何報酬，依罪證有疑利於被告之原則，應認被告周承勲
    並無犯罪所得，自無從對被告周承勲為沒收之諭知。
　㈡扣案其餘物品，雖為被告丁璽元所持有，然卷內並無其他積
    極證據可供證明上開扣案物品與本案犯行有何關聯，爰均不
    予宣告沒收，併此敘明。
據上論斷，依刑事訴訟法第273條之1第1項、第299條第1項前段
，洗錢防制法第14條第1項、第16條第2項，刑法第11條、第28條
、第339條之4第1項第2款、第55條、第42條第3項、第38條之1第
1項前段、第3項，刑法施行法第1條之1第1 項，判決如主文。
中　　華　　民　　國　　111 　年　　1 　　月　　24　　日
                  刑事第十七庭    法　官　李思緯
以上正本證明與原本無異。
如不服本判決應於收受判決後20日內向本院提出上訴書狀，並應敘述具體理由。其未敘述上訴理由者，應於上訴期間屆滿後20日內向本院補提理由書(均須按他造當事人之人數附繕本)「切勿逕送上級法院」。                                  
    　　　　　　　　　　　　　　　書記官　薛福山
中　　華　　民　　國　　111 　年　　1 　　月　　25　　日



附錄本案論罪科刑法條：
中華民國刑法第339條之4
犯第339條詐欺罪而有下列情形之一者，處1年以上7年以下有期
徒刑，得併科1百萬元以下罰金：
一、冒用政府機關或公務員名義犯之。
二、三人以上共同犯之。
三、以廣播電視、電子通訊、網際網路或其他媒體等傳播工具，
    對公眾散布而犯之。
前項之未遂犯罰之。
洗錢防制法第14條
有第二條各款所列洗錢行為者，處7年以下有期徒刑，併科新臺
幣5百萬元以下罰金。
前項之未遂犯罰之。
前二項情形，不得科以超過其特定犯罪所定最重本刑之刑。